最高法院刑事判決　　　　　　　　　　　　　　　八十七年度台上字第一三九二號
　　上　訴　人　甲○○○
右上訴人因偽造文書案件，不服台灣高等法院高雄分院中華民國八十六年十二月九日
第二審判決 (八十六年度上易字第二六八二號，起訴案號：台灣高雄地方法院檢察署
八十六年度偵字第一五九六、一五九七號) ，提起上訴，本院判決如左：
    主  文
上訴駁回。
    理  由
按刑事訴訟法第三百七十七條規定，上訴於第三審法院，非以判決違背法令為理由，
不得為之。是提起第三審上訴，應以原判決違背法令為理由，係屬法定要件。如果上
訴理由狀並未依據卷內訴訟資料，具體指摘原判決不適用何種法則或如何適用不當，
或所指摘原判決違法情事，顯與法律規定得為第三審上訴理由之違法情形，不相適合
時，均應認其上訴為違背法律上之程式，予以駁回。本件上訴意旨略稱：(一)上訴人甲
○○○乃不識字之村婦，因不孝女彭梅蘭在外與人發生債務糾紛，而冒用上訴人之名
義召集民間互助會，並冒標告訴人張春惠、梁忠文之會款，致陷上訴人於不義。上訴
人僅於彭梅蘭不在之時，代為主持開標而已，嗣後始知彭梅蘭冒標之事。(二)上訴人於
原審已請求傳喚彭梅蘭到庭作證，乃原審並未傳喚該重要證人，僅引用彭梅蘭在第一
審之證詞以為論斷，有應於審判期日調查之證據而未予調查之違法云云。
惟查原判決撤銷第一審不當之判決，依牽連犯改判論處上訴人甲○○○共同連續行使
偽造私文書，足以生損害於他人罪刑，已敘明所憑之證據及認定之理由。而(一)認定事
實與證據取捨，乃事實審法院之職權，苟其證據之取捨及事實之認定，並不違背經驗
法則與論理法則，即不容任意指為違法而執為上訴第三審之理由。原判決依據卷證資
料認定上訴人甲○○○與彭梅蘭 (另案審理) 係母女，於民國八十四年四月間，由上
訴人擔任會首，彭梅蘭出面召募會員，共同在高雄市○○區○○街九十一號住處召集
每月每會新台幣 (下同) 二萬元，連會首在內共二十一名之民間互助會，會期自八十
四年四月二十日起至八十五年十月五日止，於每月二十日開標一次，另於八十四年十
月五日、八十五年四月五日及八十五年 (原判決誤載為八十六年) 十月五日各加標一
次，而由上訴人或彭梅蘭收繳會款。上訴人與彭梅蘭因家中債務無法負擔，竟基於概
括之犯意，共同意圖為自己不法之所有，利用各會員間互不相識之機會，於八十四年
十二月二十日及八十五年一月二十日，在上址偽造標金分別為三千三百元及三千元之
標單，假冒會員梁忠文及張春惠名義標會，而行使上開偽造之準私文書，使活會會員
陷於錯誤而交付會款，先後詐得十八萬三千七百元及十七萬元，足以生損害於各該活
會會員等情。已敘明上開事實迭據告訴人梁忠文、張春惠、張啟東、王鐘緣等人於偵
審中指訴綦詳，並有互助會單四紙在卷可稽，上訴人之女彭梅蘭於第一審亦供稱：「
該互助會是我和母親甲○○○一起起會的，我們二人都是會首，由我出面招攬會員，
當初是因家裡缺錢，想把會錢用在家裡，會單上寫明會首是我母親，母親知道此事，
平常是我外出到會員家收款， (但) 大部分都是會員自己送會錢來我家，母親收下來
，開標時我跟她都會在現場，若我不在家則由她來主持，……我有冒標二個會，是冒
標張春惠、梁忠文二人，冒標之事我有跟母親提，冒標的錢也是用在家裡，冒標單上
只有寫金額，沒有寫名字，……約在八十四年十二月二十日及八十五年一月二十日，
冒標二次，冒標有告訴媽媽，她也同意」 (見第一審卷第三十八頁背面；第三十九頁
正面、背面；第五十頁背面；第五十一頁背面) 。並說明至八十五年八月五日該互助
會應僅剩三會，惟實際上尚有五名活會會員未得標，因認上訴人及彭梅蘭確有冒標梁
忠文、張春惠會款之行為，為其所憑之證據及認定之理由。而以上訴人所辯伊非會首
，不知彭梅蘭冒標會款云云，乃卸責之詞，不能採信，已於理由內詳加說明及指駁。
經核所為論敘均與卷內證據資料相符，從形式上觀察並無認定事實不依證據或有何採
證違背證據法則等違法情形存在。(二)證人在偵查中或審判中，已經合法訊問，其陳述
明確別無訊問之必要者，不得再行傳喚，刑事訴訟法第一百九十六條定有明文。查證
人 (即另案審理之共犯) 彭梅蘭於第一審法院已經合法訊問，事證已臻明確，原審縱
再予傳訊，亦無從動搖原判決就犯罪事實之認定，即於判決顯無影響。原審雖未傳訊
彭梅蘭，又未裁定駁回上訴人該項調查證據之聲請，致訴訟程序違背規定，但此種訴
訟程序之違法，顯然於判決無影響，依刑事訴訟法第三百八十條規定，並不得執以為
上訴第三審之理由。至於其餘之爭辯，否認其為會首及辯稱不知彭梅蘭冒標會款云云
，則均屬事實之爭執，亦非適法之上訴第三審理由。依上所述，上訴意旨所指摘原判
決違法情事，顯與法律規定得為第三審上訴理由之違法情形，不相適合。其上訴違背
法律上之程式，應予駁回。又該互助會第三次加標之日期，應為八十五年十月五日，
原判決誤載為八十六年十月五日，顯係誤寫，因尚不影響於全案情節與判決之本旨，
應由原審以裁定更正，附此敘明。
據上論結，應依刑事訴訟法第三百九十五條前段，判決如主文。
中      華      民      國    八十七    年      四      月     十六     日
                              最高法院刑事第一庭
                                  審判長法官  黃  雅  卿
                                        法官  楊  文  翰
                                        法官  陳  正  庸
                                        法官  陳  世  雄
                                        法官  林  錦  芳
      右正本證明與原本無異
                                              書  記  官
中      華      民      國    八十七    年      四      月     二十     日
